臺灣橋頭地方法院刑事判決
111年度訴字第266號
公  訴  人  臺灣橋頭地方檢察署檢察官
被      告  蔡添福
指定辯護人  張睿方義務律師
上列被告因違反毒品危害防制條例案件，經檢察官提起公訴（11
1年度偵字第6675號）及移送併辦（111年度偵字第9984號），本
院判決如下：
    主  文
蔡添福犯如附表一所示之罪，各處如主文及沒收欄所示之刑及沒
收。應執行有期徒刑柒年捌月。沒收部分併執行之。
    犯罪事實
一、蔡添福明知海洛因屬毒品危害防制條例第2條第2項第1款所
    列之第一級毒品，不得非法持有、販賣，竟與楊良慶（已歿
    ，由本院另為公訴不受理判決）共同意圖營利，基於販賣第
    一級毒品海洛因之犯意聯絡，於附表一所示時間、地點，共
    同販賣而交付海洛因予余仁傑2次。嗣經警於民國111年5月9
    日16時許，持搜索票在高雄市路竹區○○路與○○衔口，攔查楊
    良慶，當場扣得附表二編號1至4所示之物；復於同日16時15
    分許，在楊良慶、蔡添福位於高雄市路○區○○路00巷00號居
    所實施搜索，扣得附表二編號5至15所示之物，並當場逮捕
    楊良慶、蔡添福，始悉上情。
二、案經高雄市政府警察局湖内分局報告臺灣橋頭地方檢察署檢
    察官偵查起訴。
    理  由
壹、程序部分
　　按被告以外之人於審判外之言詞或書面陳述，除法律有規定
    者外，不得作為證據；被告以外之人於審判外之陳述，雖不
    符前4條之規定，而經當事人於審判程序同意作為證據，法
    院審酌該言詞陳述或書面陳述作成時之情況，認為適當者，
    亦得為證據，刑事訴訟法第159條第1項、第159條之5第1項
    分別定有明文。本件所引用之被告蔡添福以外之人於審判外
    之陳述，當事人於本院審判程序時均同意有證據能力（訴字
    卷二第39頁），本院審酌前開證據作成或取得時之狀況，並
    無違法或不當情事，復經本院於審判期日依法進行調查、辯
    論，應均具證據能力，合先敘明。
貳、實體部分
一、認定事實所憑之證據及理由
　　㈠上揭犯罪事實，業據被告於偵查及本院審理時均坦承不諱
      （偵卷第109至111頁，訴字卷二第36、45頁），核與證人
      即共同被告楊良慶、證人余仁傑於警詢供述、偵查中（具
      結）證述互核相符（警卷第347至351頁，偵卷第101至104
      、169至171頁），並有高雄市政府警察局湖內分局扣押筆
      錄、扣押物品目錄表、扣押物品收據、扣押物品照片、監
      視錄影翻拍照片等件附卷可佐（警卷第141至149、159至1
      63、165至169、171至173頁），及附表二編號15所示扣案
      物可憑，是被告之自白與事實相符，堪予採信。
　　㈡按販賣毒品罪，係以行為人主觀上有營利之意圖，客觀上
      將毒品價售或有償讓與他人為其構成要件，若行為人主觀
      上並無營利之意圖，即與販賣毒品罪之構成要件不相符合
      （最高法院102 年度台上字第2541號判決要旨參照）。查
      被告與余仁傑並非至親好友或有錢財共通關係，且被告出
      面交付毒品予余仁傑時均有為楊良慶收取若干價金乙節，
      業經審認如前，若其等無共同藉販賣毒品牟利之情，自無
      費心甘受重典而涉犯販賣毒品之必要，被告並曾自陳與楊
      良慶共同販賣毒品的好處就是生活費用大部分都是楊良慶
      在支出等語（警卷第134頁），是足認被告係為藉由販賣
      海洛因牟利，其主觀上具有營利之意圖甚明。
　　㈢綜上，本案事證明確，被告上開犯行，均堪認定，應依法
      論科。
二、論罪科刑
　　㈠論罪
　　　核被告就附表一所為均係犯毒品危害防制條例第4條第1項
      之販賣第一級毒品罪。被告於各次販賣第一級毒品行為前
      持有該毒品之低度行為，為販賣之高度行為所吸收，不另
      論罪。被告與楊良慶之間有犯意聯絡與行為分擔，應論以
      共同正犯。上開被告所犯2罪犯意各別，行為互殊，應予
      分論併罰。
　　㈡刑之加重減輕
　　　⒈偵審自白減輕部分
　　　　按毒品危害防制條例第17條第2項規定，旨在獎勵犯罪
        人之悛悔，同時使偵查或審判機關易於發現真實，以利
        毒品查緝，俾收防制毒品危害之效，苟被告於偵查及審
        判中均有自白，即應依法減輕其刑。查被告就其於附表
        一所示各次販賣第一級毒品之犯罪事實於偵查中及本院
        審理時均已自白不諱，均應依毒品危害防制條例第17條
        第2項之規定減輕其刑。
　　　⒉供出上游減輕部分
　　　　按犯第4條至第8條、第10條或第11條之罪，供出毒品來
        源，因而查獲其他正犯或共犯者，減輕或免除其刑，毒
        品危害防制條例第17條第1項定有明文。經查，偵查機
        關並未因被告供述毒品來源而查獲該正犯或其他共犯，
        有臺灣橋頭地方檢察署111年8月2日橋檢和歲111偵6675
        字第11190321450號函、高雄市政府警察局湖內分局111
        年7月27日高市警湖分偵字第11171884000號函（訴字卷
        一第127、129頁）可佐，故被告本案犯行尚無毒品危害
        防制條例第17條第1項減輕或免除其刑之適用，併此敘
        明。
　　　⒊刑法第59條
　　　　⑴按刑之量定，為求個案裁判之妥當性，法律固賦予法
          院裁量權，但此項裁量權之行使，除應依刑法第57條
          之規定，審酌行為人及其行為等一切情狀，為整體之
          評價，並應顧及比例原則與平等原則，使罪刑均衡，
          輕重得宜，以契合社會之法律感情。刑法第59條規定
          犯罪之情狀可憫恕者，得酌量減輕其刑，其所謂「犯
          罪之情狀」，與同法第57條規定科刑時應審酌之一切
          情狀，並非有截然不同之領域，於裁判上酌減其刑時
          ，應就包括刑法第57條所列舉之10款事項等犯罪一切
          情狀，予以全盤考量，審酌其犯罪有無可憫恕之事由
          ，如有無特殊之原因與環境，在客觀上足以引起一般
          同情，以及宣告法定低度刑，是否猶嫌過重等，以為
          判斷。
　　　　⑵被告雖有附表一販賣第一級毒品罪之犯行，惟毒品危
          害防制條例第4條第1項之規範，並不論行為人販賣毒
          品之動機、犯罪情節之輕重，或危害社會程度等情節
          差異，最輕本刑一律為無期徒刑，罪責甚重，而被告
          2 人販賣海洛因之行為，係戕害國民健康，助長他人
          施用毒品惡習之行為，雖屬不該，然衡以其販售之價
          值為新臺幣（下同）1,000元，以該毒品之價格推算
          ，可知販賣之數量尚非甚多，是其販賣海洛因之惡性
          ，顯難與大量販賣海洛因之大盤毒梟相互比擬，危害
          社會之程度業有顯著差異。被告縱依毒品危害防制條
          例第17條第2項減輕其刑，最低刑度仍為有期徒刑15
          年以上，而該刑度以被告之犯罪情節判斷，難謂符合
          罪刑相當性及比例原則，另依國民生活經驗法則判斷
          ，業當足以引起一般人之同情，而認有堪予憫恕之處
          。故本院就被告各次販賣第一級毒品罪，均依刑法第
          59條規定酌減其刑。
　　　⒋被告之2次犯行，有前述2項減輕事由（毒品危害防制條
        例第17條第2項、刑法第59條）之適用，均應依刑法第7
        0條規定遞減其刑。
　　㈢爰審酌被告不思守法自制，循正當途徑獲取所需，為獲取
      不法利益，鋌而走險販賣第一級毒品予他人，助長毒品散
      布，危害社會治安及國民健康甚鉅，實應予非難。衡以被
      告之犯案時間為111年3月至4月間，購毒者有1人，共2次
      之流通情形，販賣價金均為1,000元；又被告與楊良慶共
      同販賣海洛因之分工方式，係由楊良慶與購毒者連繫交易
      事宜並提供毒品，購毒者前往被告與楊良慶同住處所，由
      被告交付上開毒品並收取價金，由楊良慶保有最終毒品出
      售所得價金，被告之參與程度相對較低；酌以被告偵審中
      均坦承全部犯行之犯後態度，以及其曾犯罪經法院論罪科
      刑之素行，有臺灣高等法院被告前案紀錄表可佐（訴字卷
      二第17至26頁）；復衡以被告自陳高職畢業之智識程度，
      從事賣米工作，月收入約不到1萬元，離婚，無子女，父
      母雙亡，無須扶養之人等（訴字卷二第45頁）等一切情狀
      ，分別量處如附表一各該編號「主文及沒收」欄所示之刑
      。
　　㈣又按刑法第51條數罪併罰定執行刑之立法方式，採限制加
      重原則，亦即非以累加方式定應執行刑，如以實質累加方
      式定應執行刑，則處罰之刑度顯將超過其行為之不法內涵
      ，而違反罪責原則，復考量因生命有限，刑罰對被告造成
      之痛苦程度，係隨刑度增加而生加乘效果，非以等比方式
      增加，是以隨罪數增加遞減刑罰方式，當足以評價被告行
      為不法性之法理（即多數犯罪責任遞減原則）。本院審酌
      被告所犯各罪係販賣第一級毒品，犯罪時間業如前述，雖
      各罪不符合集合犯、接續犯之概念，而應數罪併罰，惟相
      較於販賣數量龐大之販毒者而言，在整體犯罪非難評價上
      ，仍有所區別，數罪對法益侵害之加重效應較低，若定以
      過重之應執行刑，其效用可能隨著長期刑之執行，等比例
      地大幅下跌，對其教化效果不佳，亦有害其回歸社會，爰
      考量被告之購毒者人數，及前述犯罪期間等情，就被告所
      涉2罪定其應執行刑如主文所示，以資懲儆。
三、沒收
　　㈠按犯罪所得，屬於犯罪行為人者，沒收之；前二項之沒收
      ，於全部或一部不能沒收或不宜執行沒收時，追徵其價額
      ，刑法第38條之1第1項前段、第3項定有明文。次按共同
      正犯之犯罪所得，沒收或追徵，應就各人所分得之數額分
      別為之（最高法院104年第13次刑事庭會議決議意旨參照
      ）。經查，被告就附表一所示2次販賣毒品之犯行，余仁
      傑均有給付1,000元，但係由楊良慶最終取得業如前開認
      定，故此部分毋庸對被告宣告沒收。
　　㈡扣案被告所有如附表二編號15所示之手機1支，係被告用於
      附表一所示時間與楊良慶聯絡共同販賣毒品之工具，應依
      毒品危害防制條例第19條第1項規定，在其各次販賣毒品
      罪項下宣告沒收。
　　㈢至其餘扣案如附表二編號1至2、5至6所示楊良慶所有之第
      一級毒品海洛因部分，因依卷內事證尚無從判斷是否與本
      案被告所涉之罪有何關聯；而編號10至13所示被告所有之
      第一級毒品海洛因，因被告稱係欲供自己施用（訴字卷二
      第41至42頁），均難認與被告本案犯行相關，而編號14所
      示被告所有之現金，卷內亦無證據證明與被告本案犯行相
      關，爰均不予宣告沒收（銷燬）。又附表二編號3至4、7
      至9所示楊良慶所有物部分，公訴檢察官稱此部分不聲請
      宣告沒收（訴字卷二第46頁），爰均不於本判決宣告沒收
      ，併此敘明。
據上論斷，應依刑事訴訟法第299條第1項前段，判決如主文。
本案經檢察官黃聖淵提起公訴，檢察官鍾葦怡到庭執行職務。
中　　華　　民　　國　　111 　年　　10　　月　　 5　　日
             刑事第一庭    審判長法  官  楊智守
                                 法  官  陳狄建
                                 法　官  林筠
以上正本證明與原本無異。
如不服本判決應於收受判決後20日內向本院提出上訴書狀，並應
敘述具體理由。其未敘述上訴理由者，應於上訴期間屆滿後20日
內向本院補提理由書（均須按他造當事人之人數附繕本）「切勿
逕送上級法院」。
中　　華　　民　　國　　111 　年　　10　　月　　5 　　日
                                 書記官  許琇淳
附錄論罪科刑法條：
毒品危害防制條例第4條
製造、運輸、販賣第一級毒品者，處死刑或無期徒刑；處無期徒
刑者，得併科新臺幣三千萬元以下罰金。
製造、運輸、販賣第二級毒品者，處無期徒刑或十年以上有期徒
刑，得併科新臺幣一千五百萬元以下罰金。
製造、運輸、販賣第三級毒品者，處七年以上有期徒刑，得併科
新臺幣一千萬元以下罰金。
製造、運輸、販賣第四級毒品者，處五年以上十二年以下有期徒
刑，得併科新臺幣五百萬元以下罰金。
製造、運輸、販賣專供製造或施用毒品之器具者，處一年以上七
年以下有期徒刑，得併科新臺幣一百五十萬元以下罰金。
前五項之未遂犯罰之。
附表一：
編號 行為人 販賣對象 時間 地點 交易經過 主文及沒收 1 （即起訴書附表一編號5） 楊良慶 蔡添福 余仁傑 111年3月31日16時42分許 高雄市路○區○○路00巷00號外 余仁傑以手機門號0000000000號聯絡楊良慶使用之如附表二編號4所示手機，約定交易毒品事宜後，楊良慶以上開手機與被告使用之附表二編號15所示手機聯絡後，被告遂於左列時間，在左列地點，交付重量不詳之海洛因1包予余仁傑，並當場收取1,000元，再將前開價金轉交楊良慶。 蔡添福犯販賣第一級毒品罪，處有期徒刑柒年陸月。扣案如附表二編號15所示之物沒收。 2 （即起訴書附表一編號7） 楊良慶 蔡添福 余仁傑 111年4月4日16時44分許 高雄市路○區○○路00巷00號外 余仁傑以手機門號0000000000號聯絡楊良慶使用之如附表二編號4所示手機，約定交易毒品事宜後，楊良慶以上開手機與被告使用之附表二編號15所示手機聯絡後，被告遂於左列時間，在左列地點，交付重量不詳之海洛因1包予余仁傑，並當場收取1,000元，再將前開價金轉交楊良慶。 蔡添福犯販賣第一級毒品罪，處有期徒刑柒年陸月。扣案如附表二編號15所示之物沒收。 
附表二：
編號 物品名稱及數量 備註 1 海洛因1包（毛重0.53公克） 楊良慶所有。 2 海洛因1包（毛重0.3公克） 楊良慶所有。 3 現金3,600元 楊良慶所有。 4 OPPO牌行動電話  （含SIM卡：0000000000號；IMEI：000000000000000；000000000000000） 楊良慶所有。 5 海洛因1包（毛重0.79公克） 楊良慶所有。 6 海洛因1包（毛重0.44公克） 楊良慶所有。 7 電子磅秤1台 楊良慶所有。 8 分裝袋1包 楊良慶所有。 9 三星牌行動電話 （IMEI:000000000000000/00；000000000000000/00） 楊良慶所有。 10 海洛因1包（毛重0.41公克） 被告所有，與本案犯行無關。 11 海洛因1包（毛重0.59公克） 被告所有，與本案犯行無關。 12 海洛因1包（毛重0.61公克） 被告所有，與本案犯行無關。 13 海洛因1包（毛重0.45公克） 被告所有，與本案犯行無關。 14 現金3,600元 被告所有，與本案犯行無關。 15 Realme牌行動電話  （含SIM卡：0000000000號；IMEI:000000000000000/00；000000000000000/00） 被告所有，供本案販賣第一級毒品所用。